臺灣高等法院臺中分院民事判決　　　　 94年度上易字第107號
上　訴　人　丁○○
訴訟代理人　張慶達律師
訴訟代理人　甲○○
被　上訴人　乙○○○
訴訟代理人　丙○○
訴訟代理人　洪嘉鴻律師
複　代理人　溫文昌律師
上列當事人間塗銷抵押權登記等事件，上訴人對於中華民國93年
11月19日臺灣臺中地方法院93年度訴字第1147號第一審判決提起
上訴，本院於94年6月14日言詞辯論終結，判決如下：
    主      文
上訴駁回。
第二審訴訟費用由上訴人負擔。
    事實及理由
一、上訴人起訴主張：上訴人於民國八十五年間曾向被上訴人配
    偶丙○○借款新台幣（下同）一百萬元，並以所有坐落台中
    市南區○○○○段二一六之四五、二一六之七三地號土地暨
    其上之建物即台中市○區○○路二段六四巷二十五弄八號為
　　擔保，惟丙○○竟以被上訴人為抵押權人，於八十五年六月
　　二十七日設定最高限額二百萬元之抵押權登記。嗣上訴人已
　  陸續清償上開一百萬元借款，丙○○仍以上訴人尚未清償完
    畢，拒不辦理塗銷該抵押權登記，亦拒不返還上訴人所簽發
    之本票，上訴人於上開抵押權存續期間內，並未對被上訴人
    負有任何債務，上開抵押權並無擔保之債權存在，爰訴請被
    上訴人應將坐落台中市南區○○○○段二一六之四五地號、
    面積七四平方公尺、權利範圍全部；同段二一六之七三地號
    、面積一一平方公尺、權利範圍全部，暨其上建號一一九八
    號建物即門牌為台中市○區○○路二段六四巷二十五弄八號
    之鋼筋加強磚造二層樓建物，共同於八十五年六月二十七日
    登記之權利價值本金最高限額二百萬元、存續期間自八十五
    年六月六日至八十六年六月六日止之抵押權登記，予以塗銷
    。
二、被上訴人則以：上訴人於八十五年間即陸續向被上訴人夫妻
    借款，因上訴人以上開不動產設定抵押權予被上訴人，於八
    十六年間結算後，上訴人於八十六年三月三日人簽立借據交
    予被上訴人夫妻收執，並簽發本票交付被上訴人夫妻以為擔
    保，上訴人雖曾清償部分本金及利息，惟尚欠被上訴人一百
    九十七萬六千元，該借款債務迄今尚未清償完畢，上訴人請
    求塗銷上開抵押權登記，為無理由等語置辯。
三、原審判決駁回上訴人之訴上訴人不服原判決，提起本件上訴
    。
四、上訴人於本院聲明，求為判決：
    (一)原判決廢棄。
    (二)被上訴人應將坐落台中市南區○○○○段二一六之四五地
      號、面積七四平方公尺、權利範圍全部；同段二一六之七
      三地號、面積一一平方公尺、權利範圍全部，暨其上建號
      一一九八號建物即門牌為台中市○區○○路二段六四巷二
      十五弄八號之鋼筋加強磚造二層樓建物，共同於八十五年
      六月二十七日登記之權利價值本金最高限額二百萬元、存
      續期間自八十五年六月六日至八十六年六月六日止之抵押
      權登記，予以塗銷。
    並補充陳述稱：
    (一)最高限額抵押權所擔保之債權種類，依法需登記在抵押權
      設定契約書內，通常均在聲請登記以外之約定事項內詳載
      債權種類，如借款、票據、保證、損害賠償等一切債務之
      擔保，否則不發生物權效力，本件抵押權所擔保之債權並
      未記明於抵押權設定契約內，此有卷內系爭土地建物抵押
      權設定契約書之申請登記以外之約定事項係空白，可資證
      明，被上訴人固提出借據、支票、本票等文件為証，惟抵
      押權設定契約書並未記載上開文件為登記之附件，自無從
      據為系爭抵押權擔保之債權，亦不發生物權效力，上訴人
      自得訴請被上訴人塗銷抵押權登記。上訴人前即向被上訴
      人之配偶丙○○借款，還款亦均匯入丙○○之帳戶，並非
      向被上訴人及丙○○夫婦二人借款，是兩造間無債權債務
      關係，系爭抵押債權自不存在。按消費借貸契約為要物契
      約，因借用物之交付而生效力；主張有借款之事實者，應
      由貸與人就交付金錢之事實負舉證之責；而支票為文義證
　　　券及無因證券，支票上權利係依支票文義而發生，與其基
　　　礎之原因關係各自獨立，支票上權利之行使不以其原因關
    　係存在為前提，尚難因執有支票者，即得證明所主張之原
    　因關係為存在。上訴人係向被上訴人之夫丙○○借款一百
      萬元，並未向被上訴人借款一百七十萬元，被上訴人於原
      審雖提出一百七十萬元借據，惟上訴人實未收到一百七十
      萬元，是被上訴人自應就交付一百七十萬元借款之事實，
      負舉證責任。上訴人所簽發支票四紙，係交付予丙○○，
      被上訴人就上訴人交付支票之時間，或稱八十六年三月三
      日、或稱八十五年十一月二十日；且交付支票之目的由「
      收執」，說成「代償」，前後說詞矛盾。
    (二)丙○○於借款前均先要求上訴人出具本票、支票及設定抵
      押權，俾先確保其將來要貸出之金錢，若錢已貸出，上訴
      人未簽本、支票交其收執，豈非處於無保障之境，可從上
      訴人分別於八十五年五月三十一日、八十五年六月六日已
      簽發面額分別為四十萬元、六十萬元，合計一百萬元之本
      票，直至八十五年十一月五日才電匯二十萬元，湊足借款
      一百萬元可知，且實務上貸與人於完成抵押權之設定或成
      立保證契約後，始交付借貸之金錢比比皆是，上訴人尚未
      借到一百萬元前，即於八十五年六月六日由丙○○辦理抵
      押權設定及簽發本票交丙○○收執，上訴人向丙○○借一
      百萬元所簽立之上開二紙本票，到期日分別為八十五年八
      月三十一日、及八十五年十一月六日，因上訴人未清償，
      丙○○同意延期清償，並計算一百萬元年息為五萬九千元
      ，且同意要再借給上訴人七十萬元，但上訴人需簽證明一
      百萬元之支票，上訴人於是於八十五年十一月二十日簽發
    　發票日分別為八十六年二月二十八日、八十六年三月三十
      一日、八十六年七月三十一日、八十六年十月三十日，面
      額分別為四十萬元、三十萬元、五十萬元、五十萬元，及
      發票日八十六年十二月三十一日、面額五萬九千元等五紙
      支票予丙○○，其中二張五十萬元之支票係證明借款一百
      萬元，另二紙30萬元及40萬元之支票，即預立之支票。被
      上訴人固稱：若上訴人僅收到一百萬元，不可能亦不須簽
      一百七十萬元借據等語。然：借據上並未表明上訴人有
      收到借款。上訴人於原審固稱係因結算後始由上訴人立
      借據等語，惟事實乃係八十六年三月間上訴人因需再借款
      週轉，被上訴人原同意借予上訴人一百七十萬元，故上訴
      人預立借據乙紙交予被上訴人，嗣被上訴人因要求先與其
      夫丙○○結算二人之債務後再交付借款，丙○○為利息之
      計算需索無度堅持要以年息百分之三十之重利計算，均不
      願確實承認借款當時基於獅子會之情誼並未約定利息之事
      實，致上訴人與丙○○雙方之會算無果，故上訴人事實上
      並未取得該一百七十萬元，因此；該一百七十萬元之借據
      ，並非兩造會算債務後之債額，更非上訴人積欠被上訴人
      之債務總額。
    (三)丙○○見上訴人未按期清償，乃提示上開支票迫使上訴人
      清償原借款一百萬元，因上訴人僅籌得三十萬元而取回發
      票日八十六年三月三十一日、面額三十萬元之支票，而發
      票日八十六年二月二十八日、面額四十萬元之支票，則由
      上訴人另簽發發票日為八十六年六月三十日之支票換回，
      上訴人因未清償一百萬元，故被上訴人將另二紙五十萬元
      支票留置。又銀行存簿之領款紀錄僅能證明被上訴人有領
      出存款，無法證明上訴人有收受，從被上訴人提出之存簿
      八十五年八月三日亦有支出十五萬元存款，益證被上訴人
      領出之存款並未交付上訴人；被上訴人稱上訴人開立三張
      本票係為擔保票，且金額與借據上之金額相符，足證上訴
      人於八十五年間即陸續向被上訴人借款一百七十萬元等語
      ，惟上訴人簽發該三紙本票，實係因於八十五年間向丙○
      ○借用一百萬元時作為擔保之用，其中七十萬元本票部分
      ，係兩造合意於陸續借到一百七十萬元時，預先簽交予丙
      ○○之保證票，嗣上訴人未能借得，丙○○卻不返還。另
　　　八十七年九月間經丙○○計算結果，以上訴人尚欠六十餘
  　　萬元（含利息），乃要上訴人再簽發發票日均為八十七年
　    九月一日、面額分別為三十萬元、三十萬元、及六萬六千
      元之本票交予丙○○擔保，丙○○稱全部清償借款時，再
  　  全部返還之前上訴人簽交予其之本、支票，嗣上訴人清償
      完畢，丙○○藉口拒還，竟臨訟以之為債權之證明，顯違
      誠信。依上訴人歷次之清償借款明細，可知自八十五年十
      二月三十一日起即開始向丙○○清償，依法定利率5%計息
      ，迄九十二年二月七日止，上訴人僅尚欠十一萬三千八百
      二十四元之借款未償。
五、被上訴人於本院聲明，求為判決：上訴駁回。
    並補充陳述稱：
    (一)上訴人於八十五年間陸續向被上訴人借款，被上訴人以電
      匯及現金支付一百七十萬元與上訴人，上訴人於八十五年
      十一月二十日同時開立支票四紙以代償還借款，金額分別
      為五十萬元、五十萬元、四十萬元、三十萬元，經結算後
       ，於八十六年三月三日簽訂借據乙紙以為憑證，借款金
      額為一百七十萬元，並設立抵押權登記以擔保債務履行，
      詎料上訴人竟未履行債務，而上開支票到期經提示均遭退
      票，除其中面額三十萬元獲清償外，其餘均未獲償，上訴
      若先前未曾受領該借款，何願意簽發上開支票以為清償，
      上開四紙支票即係清償被上訴人已交付之一百七十萬元借
      款，又於結算簽立該借據予被上訴人，益證兩造間於八十
      六年三月三日簽訂借據，係為將來恐口說無憑，故以書面
      為證。茲將被上訴人分別於八十五年五月二十日至同年十
      一月五日給付系爭借款明細表及證據，分述如下：
      八十五年五月二十日，電匯二十萬六千元（事後結算時
        未將六千元算入）。
      八十五年五月三十一日，交付現金四十萬元（與上訴人
        簽發之本票發票日期、金額四十萬元均相符）。
      八十五年六月六日，交付現金二十萬元。
      八十五年六月六日，交付現金四十萬元（註：上述兩筆
        與上訴人簽發本票發期日、金額計六十萬元相符）
      八十五年八月三十一日，交付現金三十萬元（註：均由
        定存未到期解約交付）。
      八十五年十一月五日，電匯二十萬元。
      以上有匯款單及銀行存簿可証，足證上訴人確實有收到一
      百七十萬元。
    (二)上訴人於八十五年十一月二十日，另有開立一紙金額為五
      萬九千元之支票，係為償還八十五年間之利息，上訴人於
      原審亦稱另五萬九千元係為償還利息。上訴人僅清償上開
      三十萬元，其餘三紙支票退票後，一百七十萬元借款因輾
      轉支票退票、延期換支票、延期換本票等情，目前尚欠被
      上訴人一百九十七萬六千元。
    (三)系爭借貸係由上訴人，向被上訴人夫妻所借，上訴人提出
      存證信函稱寄信人欠缺阮素文之名，辯稱僅向丙○○借款
      ，實因上訴人夫妻遲遲不履行債務，丙○○始以存證信函
      向上訴人夫妻催告。上訴人雖辯稱已清償一百一十六萬七
      千元，惟其係將提出之給付，全作為支付本金，其計算明
      顯錯誤，另依民法第三百二十三條：「債務人所提出之給
      付，應先抵充費用，次充利息，次充原本。」，上訴人電
      匯五十五萬元，係作為清償利息，上訴人以其已清償全部
      本息，自應就債務之履行負舉證責任。兩造既同意設定抵
      押權以擔保借貸債務之履行，上訴人並未清償全部本息，
      自無由訴請塗銷抵押權登記；況上訴人於　鈞院準備程序
      中自認目前尚積欠被上訴人十一萬三千八日二十四元，足
      見；系爭抵押權所擔保之債權尚未消滅，抵押權仍屬存在
      等語。
六、查上訴人主張其於八十五年間因借款之故，提供其所有系爭
    不動產為擔保，於八十五年六月二十七日設定最高限額二百
　　萬元之抵押權登記，抵押權人為被上訴人等情，業據上訴人
　  提出系爭土地暨建物登記謄本、及抵押權設定契約書等件為
    證，復為被上訴人所不爭執，堪信上訴人上開部分之主張為
    真實。惟上訴人主張其係向被上訴人之配偶丙○○借款一百
　　萬元，以系爭不動產設定抵押權登記，惟丙○○竟以被上訴
  　人為抵押權人，其並未向被上訴人借款，系爭抵押權設定登
    記應予塗銷；及其已向丙○○清償一百萬借款，系爭抵押權
    設定登記應予塗銷等情，則為被上訴人所爭執，並以前詞置
    辯。經查：
  (一)上訴人主張其係向被上訴人配偶丙○○借款，並非向被上訴
    人借款，惟丙○○竟以被上訴人為抵押權人，於八十五年六
　　月二十七日設定最高限額二百萬元之押權登記，上訴人於上
  　開抵押權存續期間內，並未對被上訴人負有任何債務，系爭
    抵押權並無擔保之債權存在等語。被上訴人則以：上訴人夫
    妻於八十五年間即陸續向被上訴人夫妻借款，並以系爭不動
　　產設定抵押權予被上訴人，於八十六年間經結算後，再於八
  　十六年三月三日簽立借據、及簽發本票三紙予被上訴人夫妻
    作為擔保，系爭抵押權人為被上訴人並無錯誤等語。查兩造
    間於八十一年、八十四年間即有借貸往來，分別由上訴人向
    被上訴人借款一百萬元、及一百三十萬元，上訴人為擔保該
    等債務之履行，均以系爭不動產設定抵押權，嗣因清償而塗
    銷一節，為兩造所不爭執（見本院卷第一七八頁）。系爭不
    動產再於八十五年六月六日設定最高限額二百萬元之系爭抵
    押權，並於同年月二十七日完成登記，而抵押權利人為被上
    訴人一節，有抵押權設定契約書在卷可稽，衡以兩造間前已
    有上開之抵押借貸關係，上訴人並非初次為抵押借款人，其
    對抵押權設定之權利義務關係，尚難推卸為不知，又抵押權
    設定契約書內，被上訴人為權利人，上訴人為義務人，上訴
    人必在其上蓋章後，始能送件辦理抵押權設定登記，如上訴
    人並無欲向被上訴人借款，被上訴人要非抵押權人，上訴人
    即應要求以丙○○為抵押權人，何以尚在契約書上蓋章，並
    允許送件為系爭抵押權設定之登記，且自八十五年間起任令
    系爭抵押權存續迄今，此顯與常情有違；又被上訴人主張系
    爭借貸係由上訴人向被上訴人夫妻所借，因上訴人夫妻不為
    清償，始由丙○○以存證信函向上訴人夫妻催告等情，按夫
    妻同財共居，被上訴人主張系爭借款為兩造間夫妻之借貸，
    上訴人亦不否認系爭借款其用來作為家庭小孩之教育費用等
    情（見本院卷第八０頁），則系爭借貸究由夫或妻出面洽談
    ，或由夫或妻之名義為借貸當事人，應均無礙兩造間系爭借
　　款關係之存在，足見；上訴人上開部分所辯，洵無足取。
  (二)又上訴人主張其並未向被上訴人借款一百七十萬元，被上訴
    人所提出之一百七十萬元借據、及本票三紙，係因其向丙○
    ○借一百萬元未償，丙○○同意延期清償，並同意要再借給
    上訴人七十萬元，乃預立借據交予被上訴人，其事實上並未
    取得該一百七十萬元，該一百七十萬元之借據，並非兩造會
    算債務後之債額，更非上訴人積欠被上訴人之債務總額等語
    ；被上訴人則以：上訴人於八十五年間陸續向被上訴人借款
    ，被上訴人以電匯及現金支付一百七十萬元與上訴人，明細
    如下：八十五年五月二十日電匯二十萬六千元、八十五
    年五月三十一日交付現金四十萬元、八十五年六月六日交
    付現金二十萬元、八十五年六月六日交付現金四十萬元、
    八十五年八月三十一日交付現金三十萬元、八十五年十
    一月五日電匯二十萬元，上訴人於八十五年十一月二十日同
    時開立支票四紙以代償還借款，金額分別為五十萬元、五十
    萬元、四十萬元、三十萬元，經結算後，於八十六年三月三
    日簽訂上開一百七十萬元借據為憑，詎上開支票到期經提示
    除其中面額三十萬元獲償外，其餘均未獲償，上訴人如未受
    領該借款，何願意簽發上開支票以為清償，又於結算簽立借
  　據予被上訴人，且簽發上開本票三紙為擔保票，金額均為一
    百七十萬元等語。惟按金錢借貸為要物契約，因借用物之交
    付而生效力，如借款人否認貸與人有交付金錢之行為，應由
  　貸與人就交付系爭借款之事實負舉證責任。被上訴人既辯以
    系爭抵押權係上訴人向被上訴人借款一百七十萬元所設定，
    自應由被上訴人就該借款交付之事實負舉証責任。查被上訴
    人固提出上訴人於八十六年三月三日簽立之借據，其上記載
    ：「茲向乙○○○借一百七十萬元」等語，及上訴人所簽發
    發票日分別為八十六年二月二十八日、八十六年三月三十一
    日、八十六年七月三十一日、八十六年十月三十日，面額分
    別為四十萬元、三十萬元、五十萬元、五十萬元四紙支票暨
    退票理由單，以及八十五年五月三十一日、同年六月六日、
    及八十六年三月三日簽發面額分別為四十萬元、六十萬元、
    及七十萬元之本票為証（見原審卷第三十三、三十四頁、本
    院卷第五十三至五十八頁），惟上開証據資料均屬文書性質
    ，上訴人否認被上訴人有交付一百七十萬元金錢之事實，被
    上訴人自應就有交付該款項之事實，負舉証責任。被上訴人
    雖以於八十五年五月二十日電匯二十萬六千元、八十五
    年五月三十一日交付現金四十萬元、八十五年六月六日交
    付現金二十萬元、八十五年六月六日交付現金四十萬元、
    八十五年八月三十一日交付現金三十萬元、八十五年十
    一月五日電匯二十萬元予上訴人，而上訴人自承其有收受上
    開部分之電匯二筆共四十萬六千元、及於八十五年五月
    三十一日、六月六日分別收到現金三十萬元、二十萬元，其
    總共收到一百萬元等語，惟否認於八十五年六月六日有同時
    收受現金四十萬元，及八十五年八月三十一日收受現金三十
    萬元等情（見本院卷第七十九頁），被上訴人雖以由被上訴
    人三信之活期存款於六月六月確實有領出四十萬元、及於八
    十五年八月三十一日領出三十萬元，上訴人既自承於八十五
    年六月六月有收受二十萬元，如其未同時收受四十萬元，何
    以會簽發上開發票日為八十五年六月六日、票額六十萬元之
    本票予被上訴人等語，並提出台中市第三信用合作社000
    0000000號活期儲蓄存款簿為証，查依該活期儲蓄存
    款簿明細表之記載，被上訴人確於八十五年六月六月、及八
    十五年八月三十一日分別支領四十萬元、及三十萬元之事實
    （見本院卷第六十九、七十頁），惟此支領之事實，僅能証
    明被上訴人有於該日領出上開金額之現金，並未能証明有將
    該款項交付予上訴人之事實，上訴人於八十五年六月六日簽
    發上開六十萬元本票予被上訴人，惟該本票仍不能証明有交
    付金錢之事實，已如上述，上訴人不否認有收受一百萬元之
    借款，惟否認另有收受七十萬元，而被上訴人就七十萬元借
    款部分，並未能提出積極事証証明有交付之事實，則被上訴
    人辯以系爭抵押權擔保之債權為一百七十萬元，自不足取。
  (三)按最高限額抵押權係對於債權人一定範圍內之不特定債權，
　　預定一最高限額，由債務人或第三人提供抵押物予以擔保之
  　抵押權，最高限額抵押權登記時，固無須先有債權之存在，
    惟最高限額抵押權人主張其債權及從屬之抵押權存在，須証
    明債務人於抵押權設定前有債務存在，或抵押權存續期間內
    ，曾有債務發生之証明。查系爭本金最高限額抵押權存續期
    間為八十五年六月六日至八十六年六月六日，上訴人自承其
　　於八十五年五月二十日、八十五年五月三十一日、八十五年
  　六月六日、及八十五年十一月五日總共收受被上訴人借款一
    百萬元，且不爭執係為借該一百萬元而設定系爭抵押權登記
    等情（見本院卷第八十一頁），則上訴人向被上訴所借之一
    百萬元債務，自為系爭抵押權擔保之範圍，上訴人本件訴請
    塗銷系爭抵押權設定登記，是否應予准許，即應以上開一百
    萬元債務是否已全數清償完畢為據，上訴人雖以其陸陸續續
    已償還被上訴人超過一百萬元，並提出清償明細表為証（見
    本院卷第一五八頁），惟被上訴人以該明細表編號一、二之
    五萬九千元、及四萬八千元係支付利息，編號三、四共四十
    五萬元係償還本金，編號五至編號十三均係償還利息等語，
　　而上訴人固不否認編號一五萬九千元部分，係清償利息（見
  　本院卷第八０頁），足見；兩造間就借款確有約定給付利息
    ，且衡諸常情，民間借款給付利息，要屬常態，至兩造間對
    借款利息如何計算，係屬另一問題，上訴人請求塗銷系爭抵
    押權設定登記，必舉証其已清償全部債務完畢，惟上訴人對
    該一百萬元之債務，不爭執尚欠被上訴人十一萬三千八百二
    十四元未償（見本院卷第八十二、九十頁），上訴人對系爭
    抵押權擔保之債務既尚有十一萬三千八日二十四元未償，足
    見；系爭抵押權所擔保之債權尚未消滅，抵押權仍屬存在，
    上訴人請求被上訴人應將系爭抵押權登記，予以塗銷，即屬
    無據。
  (四)上訴人又以最高限額抵押權所擔保之債權種類，依法應在抵
    押權設定契約書內之聲請登記以外之約定事項欄內，載明債
    權種類，如借款、票據、保證、損害賠償等一切債務之擔保
    ，而系爭抵押權所擔保之債權之種類及範圍，均未記載在契
    約書內，該一百萬元之借款即非系爭抵押權效力所及，被上
    訴人固提出上開借據、支票、本票等件為証，惟系爭抵押權
    設定契約書並未記載該文件為登記之附件，自無從據為系爭
    抵押權擔保之債權，自不發生物權效力等語。惟查系爭抵押
    權為本金最高限額抵押權，依設定契約書內記載：權利存續
    期限為一年（自八十五年六月六日起至八十六年六月六日止
    ）；利息、遲延利息依照各個債務契約所訂之利率計算；違
    約金依照各個債務契約所訂立之違約金計算；清償日期為八
    十六年六月六日，而登記謄本就上開項目，亦為相同之載明
    ，有系爭抵押權設定契約書、及登記謄本在卷可稽（見原審
    卷第八至十三頁）。按利息、遲延利息及違約金既依照各個
    債務契約所訂之利率、違約金計算，依舉輕明重法理，借貸
    之本金債務，亦須依各個債務契約所訂，乃無待贅言，而上
    訴人於八十五年十一月二十日簽發發票日分別為八十六年二
    月二十八日、八十六年三月三十一日、八十六年七月三十一
    日、八十六年十月三十日，面額分別為四十萬元、三十萬元
    、五十萬元、五十萬元之支票，及八十六年三月三日簽立之
    借據，以及八十五年五月三十一日、同年六月六日、及八十
    六年三月三日簽發面額分別為四十萬元、六十萬元、及七十
    萬元之本票，均足認係系爭抵押權設定契約書內所定各個債
    務契約之証明（至是否為擔保債務有重複、或預先簽發係屬
    另一問題），上訴人以系爭抵押權所擔保之債權種類、及範
    圍，未記載於契約書內之聲請登記以外之約定事項欄內，而
  　認上訴人所為之借款非系爭抵押權效力所及云云，自無足取
    。
七、綜上所述；上訴人既尚未清償全部借款，系爭抵押權所擔保
    之債權尚未消滅，該抵押權自仍存在，則上訴人請求被上訴
    人應將系爭抵押權登記，予以塗銷，為無理由，原審為上訴
　　人敗訴之判決，並無不合，上訴意旨猶執詞指摘原判決不當
  ，求予廢棄改判，為無理由，應予駁回。
八、本案事實已臻明確，兩造其餘攻擊防禦方法，不足以影響本
    判決結果，爰不一一論述，併此敘明。
據上論結：本件上訴為無理由，依民事訴訟法第四百四十九條第
一項、第七十八條，判決如主文。
中　　華　　民　　國　　94　　年　　6 　　月　　28　　日
                      民事第四庭審判長法  官  黃斐君
                                      法  官  張鑫城
                                　    法  官  張浴美
以上正本係照原本作成。
不得上訴。
                                      書記官  謝雅惠
中　　華　　民　　國　　94　　年　　6 　　月　　29　　日
                                                      Ｈ
